【裁判字號】    97,繼,638
【裁判日期】    970618
【裁判案由】    限定繼承
【裁判全文】
臺灣嘉義地方法院民事裁定               97年度繼字第638號
聲  請  人  甲○○
被繼承人    乙○○
上列聲明人聲明限定繼承事件，本院裁定如下：
    主    文
本件聲明限定繼承應予駁回。
程序費用新台幣壹仟元由聲請人負擔。
    理    由
一、聲請意旨略以：聲請人為被繼承人乙○○之子女，被繼承人
    於民國86年4月16日死亡，聲請人於97年3月31日接獲法院民
    事執行處97年度執字第7536號函始知悉被繼承人負有保證債
    務之情事，爰依97年1月4日修正施行之民法繼承編施行法第
    1 條之1第2項之規定，聲明限定繼承等語，並檢具被繼承人
    除戶謄本、戶籍謄本、財產清冊、財歸屬資料清單、繼承系
    統表、財產資料等件為證。
二、按繼承人得限定以因繼承所得之遺產，償還被繼承人之債務
    ；為限定之繼承者，應於繼承人知悉其得繼承之時起三個月
    內，呈報法院；又繼承在民法繼承編中華民國96年12月14日
    修正施行前開始且未逾修正施行前為限定或拋棄繼承之法定
    期間者，自修正施行之日起，適用修正後限定或拋棄繼承之
    規定。繼承人為限定繼承之聲明，依修正前民法第1156 條
    第1項，仍應於繼承開始時，三個月向法院為聲明，逾期仍
    非得再為聲明限定繼承。經查：
（一）本件被繼承人乙○○係於86年4月16日死亡，有前揭被繼
      承人除戶謄本1份在卷可稽，是本件繼承人限定繼承，依
      前揭民法繼承編施行法第1條之1第1項之規定，自應適用
      修正前之規定；準此，聲請人於86年4月16日已知悉其開
      始繼承之事，是其至遲應於86年7月16日向本院為限定繼
      承之聲明，惟聲明人遲至97年6月13日始具狀聲明限定繼
      承（此有本院收狀日期戳章可按），足認聲請人聲明限定
      繼承，顯已逾法定期限，依前述規定及說明，聲請人之聲
      請，尚屬無據，應予以駁回。
（二）次按繼承人自繼承開始時，除本法另有規定外，承受被繼
      承人財產上之一切權利、義務。但權利、義務專屬於被繼
      承人本身者，不在此限。繼承人對於繼承開始後，始發生
      代負履行責任之保證契約債務，以因繼承所得之遺產為限
      ，負清償責任，繼承在民法繼承編中華民國九十七年一月
      四日前開始，繼承人對於繼承開始後，始發生代負履行責
      任之保證契約債務，由其繼續履行債務顯失公平者，得以
      所得遺產為限，負清償責任。前項繼承人依中華民國九十
      七年四月二十二日修正施行前之規定已清償之保證契約債
      務，不得請求返還。新修正民法第1148條、民法第1154條
      第1項、第1156條第1項及民法繼承編施行法第1條之2定有
      明文。是聲請人主張之事實，若與上開新修正民法第1148
      條第2項、繼承編施行法第1條之2規定之情形相符，依修
      正施行後之規定，自得僅以所繼承之遺產為限，負清償責
      任，惟聲請人應另行依法律之規定主張，附此敘明。
三、依非訟事件法第21條第1項前段，裁定如主文。
中    華    民    國    97    年    6     月    18    日
                      家事法庭法  官  涂裕洪
以上正本係照原本作成。
如對本裁定抗告，須於裁定送達後10日之不變期間內，向本院提
出抗告狀，並繳納抗告費新臺幣1,000元。
中    華    民    國    97    年    6     月    18    日
                              書記官  李靜華


司法院資訊處製作；財團法人民間司法改革基金會備份。
